【裁判字號】    95,交聲,556
【裁判日期】    950926
【裁判案由】    違反道路交通管理處罰條例聲明異議
【裁判全文】
臺灣士林地方法院交通事件裁定         95年度交聲字第556號
原處分機關  交通部公路總局臺北區監理所基隆監理站
異  議  人
即受處分人  甲○○
送達代收人  洪琬婷  台北市○○○路○段968號
上列異議人即受處分人因違反道路交通管理處罰條例案件，對於
交通部公路總局臺北區監理所基隆監理站於95年7 月17日所為之
處分（原處分案號：基監字第裁42-AH0000000號）聲明異議，本
院裁定如下：
    主  文
原處分撤銷。
甲○○汽車駕駛人，行車速度，超過規定之最高時速，處罰鍰新
臺幣壹仟肆佰元，並記違規點數壹點。
    理  由
一、按行為後法律或自治條例有變更者，適用行政機關最初裁處
    時之法律或自治條例；但裁處前之法律或自治條例有利於受
    處罰者，適用最有利於受處罰者之規定，行政罰法第5 條定
    有明文。查本件異議人即受處分人甲○○行為後，道路交通
    管理處罰條例第40條第1 項及第63條第1 項第1 款，業於民
    國95年7 月1 日修正公布施行，比較修法前後對於汽車駕駛
    人行車速度超過規定之最高時速之罰則，均處汽車駕駛人新
    臺幣（下同）1,200 元以上2,400 元以下罰鍰，並記違規點
    數1 點，僅修正後法律就同時違反道路交通管理處罰條例第
    43條第1 項第2 款之規定情形另設規範，揆諸本案事實，修
    正前後罰則相同，依行政罰法第5 條規定，自應適用行政機
    關最初裁處時之法律即修正前道路交通管理處罰條例第40條
    第1 項、第63條第1 項第1 款規定論處，核先敘明。
二、原處分意旨略以：異議人即受處分人甲○○於95年5 月2 日
    8 時15分許，騎駛其所有車牌LS5 —522 號重機車，在台北
    市○○○路○ 段39號，經台北市政府警察局交通警察大隊南
    港分隊員警逕行舉發「限速50公里，經測速照相得時速66公
    里，超速16公里，行車超速未滿20公里」之違規，爰依道路
    交通管理處罰條例第40條第1 項第1 款，處罰鍰新臺幣
    1,400 元等語。
三、異議意旨略以：異議人即受處分人陳麒認所騎駛重機車，當
    時之行車速度在限速標準範圍內，應無超速，且本件台北市
    政府警察局交通警察大隊南港分隊舉發採證照片中，除受處
    分人所騎駛車牌LS5 —522 號重機車外，另有2 部機車前後
    、併排行駛中，故車道上3 部機車如此接近，則該雷達測速
    器如何比對或如何辨識何者始為違規超速者，顯見本件舉發
    確有爭議之處，原處分機關所據採證舉發照片未能充分認定
    受處分人確有違規，爰聲明異議，請求撤銷原處分云云。
四、經查，異議人甲○○騎駛所有車牌LS5—522號重機車，於95
    年5 月2 日8 時15分許，在台北市○○○路○ 段39號，經台
    北市政府警察局交通警察大隊南港分隊員警逕行舉發「限速
    50公里，經測速照相得時速66公里，超速16公里，行車超速
    未滿20公里」之違規等情，有台北市政府警察局交通警察大
    隊南港分隊以固定式雷達測速照相機偵測並攝得違規採證照
    片1 幀附卷可稽。次查，該配有照相功能之固定式雷射測速
    照相機，經我國經濟部標準檢驗局檢驗合格認證許可，且於
    每年度或達使用期限內均送回原廠校正保養，該儀器並無障
    礙，且經比對雷達發射波範圍圖顯示該車牌LS5—522號重機
    車在雷達發射波偵測範圍內無誤（檢附雷達發射波範圍比對
    圖），故其準確性無庸置疑，有台北市政府警察局南港分局
    於95年7 月6 日以北市警南分交字第09531528500 號書函1
    份附卷可參。且交通警員製單舉發違反道路交通管理處罰條
    例違規事實，本質上為行政處分，係公務員基於職務上權力
    ，依法就特定之具體事件所為具公法上效果之單方行政行為
    ，基於公務員為公法上行為具有公信力之原則，該行政處分
    當可被推定為真正，其據以依法處分之事實認定亦為正確無
    誤，本此公信原則，乃立法者賦予行政機關制定違反道路交
    通事件統一裁罰標準及處理細則，使執勤警員得當機處分以
    維護交通秩序、安全之行政目的，反之，若謂公務員一切行
    政行為均需預留證據以證其實，則國家行政勢必窒礙難行，
    據此，刑事訴訟法就犯罪證據有關之規定中，與屬行政秩序
    罰之交通違規裁罰本旨不合之部分，自不在準用之列。本件
    異議人雖主張警員舉發有誤，但並未提出任何可資證明警員
    有故意誣陷或採證錯誤之證據以供調查，則本件既無任何證
    據足資證明舉發之事實有誤，則執勤警員本其維護交通秩序
    、安全職責所為之舉發，自應受到合法、正確之推定，異議
    意旨片面主張舉發有誤，實難採信。另異議人其餘辯解，顯
    與本件取締無關，本院自毋庸一一予以駁斥，併予敘明。原
    處分機關認定本案違規事實明確且無違誤，本件異議為無理
    由。惟按汽車駕駛人違反道路交通管理處罰條例第40條第1
    項者，除依原條款處罰鍰外，並記違規點數1 點，同條例第
    63條第1 項第1 款定有明文，且台北市政府警察局交通警察
    大隊南港分隊以北市警交大字第AH0000000 號舉發違反道路
    交通管理事件通知單逕行舉發並處罰鍰新台幣1,200 元，經
    異議人即受處分人逾應到案日期（95年6 月15日）即95年6
    月23日始提出申訴，經原處分機關（交通部公路總局臺北區
    監理所基隆監理站）調查後，以違規事實明確，依道路交通
    管理處罰條例第40條第1 項裁處罰鍰新台幣壹仟肆佰元。從
    而，本件異議雖無理由，惟原處分因漏未裁處記點之處罰而
    有可議之處，自應由本院撤銷原處分，並自為如主文第二項
    之裁定，以資適法。
據上論斷，應依道路交通案件處理辦法第20條前段，裁定如主文
。
中    華    民    國    95    年     9    月    26    日
                  交通法庭法  官  張國棟
以上正本證明與原本無異。
如不服本裁定，應於送達後5 日內，向本院提出抗告狀。
                          書記官  陳如玲
中    華    民    國    95    年    9     月    28    日


司法院資訊處製作；財團法人民間司法改革基金會備份。
